臺灣臺東地方法院刑事判決　　　　　　　 100年度訴字第18號
公　訴　人　臺灣臺東地方法院檢察署檢察官
被　　　告　歐錦城
上列被告因違反稅捐稽徵法等案件，經檢察官提起公訴（99年度
偵字第1158號），本院判決如下：
    主  文
本件管轄錯誤，移送於臺灣臺中地方法院。
    理  由
一、公訴意旨略以:被告歐錦城明知另案被告詹吉忠、黃位山（
    另案起訴）共同虛設行號販賣發票以幫助他人逃漏稅捐，竟
    自民國94年6月2日擔任渠等所虛設之泫揚有限公司（下稱泫
    揚公司、址設臺中縣太平市○○里○○路○段28巷22號、統
    編：00000000）之登記負責人，成為商業會計法第4條所稱
    之商業負責人後，再從94年6月2日至同年10月之間，明知吉
    米達企業有限公司未實際向泫揚公司營業人進貨，竟取得該
    營業人開立不實之統一發票12張，銷售額合計新臺幣（下同
    ）2379萬7698元，稅額118萬9885元，充當泫揚公司之進項
    憑證，向稅捐稽徵機關申報不實之進項金額及稅額，以規避
    稅捐稽徵機關勾稽查處；又於同一時期，明知無銷貨之事實
    ，竟虛開不實之統一發票52張，銷售額合計5502萬9876元，
    交付鈺詮有限公司等5家營業人充當進貨憑證使用，而上開
    泫揚公司所開立之不實統一發票，有27張經鈺詮有限公司等
    提出申報扣抵銷項稅額，致幫助他人逃漏營業稅額計193萬
    0459元，足生損害於稅捐稽徵機關對於稅捐稽徵之正確性，
    因認被告歐錦城涉犯商業會計法第71條第1款之填製不實會
    計憑證、稅捐稽徵法第43條第1項之幫助他人逃漏稅捐等罪
    嫌等語。
二、按案件由犯罪地或被告之住所、居所或所在地之法院管轄，
    刑事訴訟法第5條第1項定有明文。被告之所在地，係以起訴
    時為標準（最高法院48年臺上字第837號判例意旨參照）。
    又無管轄權之案件，應諭知管轄錯誤之判決，並同時諭知移
    送於管轄法院，且得不經言詞辯論為之，同法第304條、第
    307條亦有明定。
三、次按民法第20條第1項規定，依一定事實足認以久住之意思
    住於一定之地域者，即為設定其住所於該地。戶籍登記，並
    不足為認定住所之唯一標準。查本件被告原設籍於臺中市○
    區○○里○○鄰○○路○段113號10樓之6，因受保安處分之宣
    告，移送臺灣泰源技能訓練所執行，並於99年10月4日將戶
    籍遷設於該所（臺東縣東河鄉北源村11鄰清溪32號），不論
    就主觀意思或客觀事實而觀，均難認其有久住於臺灣泰源技
    能訓練所之意思，依常理言，被告出所後，必將遷回原住地
    臺中，故被告之住所地仍在臺中，有司法院(73)廳民一字第
    0348號民事法律問題研究意見可資參照(詳見民事法律問題
    研究彙編第3輯第442頁)，復有個人基本資料查詢結果、遷
    徙紀錄資料查詢結果、法務部矯正署泰源技能訓練所機關位
    置圖等附卷足按，是本件被告之住所依前揭法律問題研究意
    見意旨，尚難認被告有設定其住所於本院轄區內。次查，被
    告於94年6月2日起至94年10月底止，係泫陽公司負責人，業
    經被告自承在卷。關於被告所涉及商業會計法部分，本件起
    訴書記載被告將上開虛偽無實際交易之進項憑證登載入泫陽
    公司之帳冊內，而涉及商業會計法第71條第1款部分，然起
    訴書未說明填製之地點，故此部分亦無從認定犯罪行為地為
    本院轄區，又公訴意旨認為被告為使鈺詮有限公司（下稱鈺
    詮公司）、禾田工程有限公司（下稱禾田公司）、邦漢工程
    有限公司（下稱邦漢公司）、欣田工程有限公司（下稱欣田
    公司）、亞筌實業有限公司（下稱亞筌公司）順利逃漏稅，
    而開立不實金額之統一發票並交付鈺詮、禾田、邦漢、欣田
    、亞筌等公司，以做為鈺詮、禾田、邦漢、欣田、亞筌等公
    司94年度營利事業所得稅扣抵申報之憑證，惟鈺詮公司原址
    設於臺中市○區○○里○○○街27巷9號1樓、禾田公司原址
    設於臺中縣太平市○○里○○鄰○○○街45巷10弄22號1樓、
    邦漢公司原址設於臺中縣太平市○○里○○鄰○○路88之1號
    、欣田公司原址設於臺中縣太平市○○里○○鄰○○街65號、
    亞筌公司原址設於臺中縣太平市○○里○○鄰○○路109號1樓
    ，而該等公司亦分別向財政部臺灣省中區國稅局申報所得稅
    ，有該等公司94年度營業人銷售額與稅額申報書在卷可參（
    見國稅局卷一第310-319頁、第340-342頁），則被告被訴涉
    犯稅捐稽徵法第43條第1項之行為地及結果地均非屬本院轄
    區。再被告雖於97年5月29日送臺東泰源技訓所強制工作，
    惟已於99年11月29日轉往臺灣臺中監獄執行，有臺灣高等法
    院被告前案紀錄表、臺灣高等法院在監在押全國紀錄表各1
    份在卷可稽。查公訴人於100年1月1日終結本案時，被告已
    於臺灣臺中監獄執行，而公訴人將案件提起公訴移送至本院
    繫屬時，係在100年1月7日，此有臺灣臺東地方法院檢察署
    100年1月7日東檢文盈99偵1158字第00245號函上之本院收狀
    戳章可按。是本件被告之住所、犯罪地及所在地均非在本院
    轄區，公訴人逕向無管轄權之本院對被告上開犯行起訴，揆
    諸上開規定，自有未合。爰依上開規定，並不經言詞辯論程
    序，逕為管轄錯誤及移轉管轄之判決。
據上論斷，應依刑事訴訟法第304條、第307條，判決如主文。
中    華    民    國    100    年    1     月    12   日
                  刑事第三庭    審判長法  官  范乃中
                                      法  官  李俊彬
                                      法  官  林拔群
以上正本證明與原本無異。
如不服本判決應於收受送達後10日內向本院提出上訴書狀，並應
敘述具體理由；其未敘述上訴理由者，應於上訴期間屆滿後20日
內向本院補提理由書（均須按他造當事人之人數附繕本）。「切
勿逕送上級法院」。告訴人或被害人對於本判決如有不服，請書
具不服之理由狀，請求檢察官上訴者，其上訴期間之計算係以檢
察官收受判決正本之日期為準。
                                      書記官  鄭鈺瓊
中    華    民    國   100    年    1     月    12    日